# 资不抵债，主要资产被查封，是否不纳入合并报表范围

提问人：shidongliu3 时间：2023-07-23 10:18:15
B公司是A公司持股99%的控股子公司，B公司欠银行借款数额巨大，B公司主要资产作为借款抵押物且全部被银行查封冻结，包括已建在建未建的项目，查封资产占B公司总资产的99%。
根据B公司现有情况已无法偿还银行账务（抵押物评估价值远小于借款本息金额）；在此条件下已无法独立处置贷款抵押物，即无法独立控制其资产,且上述抵押物为B公司主要资产。根据财会[2014]10号关于《企业会计准则第 33 号——合并财务报表》第二章第七条，合并财务报表的合并范围，应当以控制为基础予以确定。控制，是指投资方拥有对被投资方的权力,通过参与被投资方的相关活动而享有可变回报，并且有能力运用对被投资方的权力影响其回报金额。本准则所称相关活动，是指对被投资方的回报产生重大影响的活动。被投资方的相关活动应当根据具体情况进行判断，通常包括商品或劳务的销售和购买、金融资产的管理、资产的购买和处臵、研究与开发活动以及融资活动等。
鉴于B公司销售已建商品房、续建和新建项目，包括使用公司银行账户，均需要银行同意解除查封，根据实质重于形式原则，B公司股东已丧失实质控制权，综上，是否B公司可以不纳入A公司合并报表范围？

回答人：chenyiwei
不可以这样理解。
虽然“B公司销售已建商品房、续建和新建项目，包括使用公司银行账户，均需要银行同意解除查封”，但银行的查封是为了保障其自身贷款资产的安全，并不是为了主导B公司的相关活动并从中获益。理论上A可以通过向B注入资源，协助B偿还银行债务，即可解除当前的查封状态，而是否采取该行动完全由A自行决定。同时，即使在查封期间，B公司剩余净资产上的风险和报酬也仍然归属于A。所以A对B仍具备“业务三要素”，即使在查封期间，A也应将B纳入合并报表范围。